臺灣臺北地方法院刑事判決　　　　　　　94年度交訴字第40號
公　訴　人　臺灣臺北地方法院檢察署檢察官
被　　　告　甲○○
上列被告因偽造文書等案件，經檢察官聲請以簡易判決處刑（94
年度偵字第6623號），本院臺北簡易庭認不宜以簡易判決處刑（
94年度北交簡字第1248號），改依通常程序審理，嗣於本院行準
備程序，被告就被訴事實為有罪之陳述，經本院合議庭裁定由受
命法官獨任進行簡式審判程序，判決如下：
    主  文
甲○○服用酒類，不能安全駕駛動力交通工具而駕駛，處罰金
萬元，如易服勞役，以佰元折算壹日。又連續行使偽造私文書
，足以生損害於公眾及他人，處有期徒刑伍月，如易科罰金，以
佰元折算壹日；如附表所示偽造之「陳克偉」署押（簽名及指
印）均沒收。
    事  實
一、甲○○於民國94年2月17日晚間8時許，與友人在臺北市○○
    路錢櫃 KTV內飲酒後，已達不能安全駕駛動力交通工具之程
    度，竟仍於94年2月18日凌晨1時許，駕駛車牌號碼4196—DH
    號自用小客車行駛於道路上，嗣於翌日（即94年2月18日）
    凌晨1時55分，為警在臺北市中山區市○○道與金山南路口
    攔檢，經測試其呼氣酒精濃度達每公升0.63毫克。
二、詎甲○○經警逮捕後，為免員警查知其真實身分，基於行使
    偽造文書之概括犯意，冒用「陳克偉」之名義應訊：
  (一)先在警員所交付具收據性質編號為北市警交大字第ACV56014
    4號之臺北市政府警察局舉發違反道路交通管理事件通知單
    移送聯之私文書（如附表編號1所示）上收受通知聯者簽章
    欄內，偽造「陳克偉」之簽名署押1枚（同時複寫「陳克偉
    」之簽名於如附表編號2所示存根聯上舉發單位章戳欄內）
    ，表示「陳克偉」已收受上開舉發違反道路交通管理事件通
    知單通知聯之旨，而偽造該等私文書，再將上開偽造之私文
    書，交還承辦警員收執而為行使，足以生損害於遭冒名之陳
    克偉，及交通監理機關、犯罪偵審機關管理裁罰交通案件及
    偵查審理刑事案件之正確性。又自同日凌晨1時55分許起，
    接續於受稽查人結束飲酒時間證明單、呼氣酒精濃度測定單
    、酒後駕車生理平衡檢測表、權利告知書、夜間偵訊同意書
    、逮捕通知書（通知本人）、陳克偉之口卡片提示頁、臺北
    市政府警察局中山分局94年2月18日警詢筆錄等文件上，接
    續偽造「陳克偉」之簽名署押計10枚及指印署押計14枚（詳
    如附表編號3至10所示），足以生損害於陳克偉及交通監理
    機關、犯罪偵審機關管理裁罰交通案件及偵查審理刑事案件
    之正確性。
  (二)復於同年3月4日上午10時26分許，甲○○因上開公共危險案
    件，在臺灣臺北地方法院檢察署第10偵查庭開庭時，仍冒用
    「陳克偉」之名義應訊，於檢察官諭知其緩起訴處分條件及
    緩起訴處分被告應行注意事項後，甲○○承前行使偽造私文
    書之概括犯意，在檢察官所交付如附表編號11、12所示之「
    緩起訴處分金同意書」（具同意書性質）、「緩起訴處分被
    告應行注意事項內容表」乙聯（具收據性質）等私文書上，
    偽造「陳克偉」之簽名署押各1枚，表示「陳克偉」已同意
    檢察官所命令向國庫支付新台幣（下同）2萬元之緩起訴處
    分條件，及「陳克偉」已詳閱並瞭解緩起訴處分被告應行注
    意事項內容，並同意充分配合及遵守或履行指定命令時自負
    前述相關責任之旨，而偽造該等私文書，再將上開偽造之私
    文書，交還臺灣臺北地方法院檢察署收執而為行使，足以生
    損害於遭冒名之陳克偉及犯罪偵審機關偵查審理刑事案件之
    正確性。旋即經該署檢察官發覺有異，命甲○○當庭書寫姓
    名20遍並命法警對甲○○拍攝半身照片、按捺指紋存卷，甲
    ○○承偽造署押之同一犯意，接續在該署黃色空白筆錄紙上
    ，偽造「陳克偉」之簽名署押21枚（如附表編號13所示）；
    在該署法警對甲○○所拍攝半身照片1幀上，接續偽造「陳
    克偉」之簽名、指印署押各1枚（如附表編號14所示）；於
    同日10時40分許，在該署被告指紋卡上，偽造「陳克偉」之
    簽名署押1枚、指印署押20枚（如附表編號15）；同日10時
    51 分許，經該署檢察官訊問完畢後，甲○○又接續在訊問
    筆錄上偽造「陳克偉」之簽名署押1枚（如附表編號16），
    均足以生損害於陳克偉及及司法機關對甲○○身分辨識之正
    確性與刑事偵查、裁判之正確行使。迨94年3月8日，臺灣臺
    北地方法院檢察署檢察官將上開「被告指紋卡」函送至至內
    政部警政署刑事警察局調閱相關之指紋檔案比對結果，而悉
    甲○○所按捺指紋與該局檔存「陳克偉」指紋卡不相符，並
    經陳克偉指認上開法警所拍照片中之人即甲○○，而循線查
    悉上情。
三、案經臺北市政府警察局中山分局報請臺灣臺北地方法院檢察
    署檢察官暨該署檢察官自動檢舉偵查而聲請以簡易判決處刑
    。
    理  由
一、按檢察官聲請以簡易判決處刑案件，經法院認為不得或不宜
    以簡易判決處刑者，應適用通常程序審判之，刑事訴訟法第
    452條定有明文。本件檢察官雖聲請以簡易判決處刑（94年
    度偵字第6623號），惟本院臺北簡易庭認本件檢察官起訴法
    條除刑法第185條之3服用酒類不能安全駕駛動力交通工具而
    駕駛外，尚有刑法第210條、同法第216條行使偽造文書罪，
    不宜以簡易判決處刑，乃改依通常程序處理。又本件被告所
    犯刑法第185條之3公共危險罪、偽造署押罪、偽造私文書罪
    及行使偽造私文書罪，均非死刑、無期徒刑、最輕本刑為三
    年以上有期徒刑之罪，亦非高等法院管轄第一審案件，且於
    準備程序進行中，被告先就被訴事實為有罪之陳述，經告知
    被告簡式審判程序之旨，並聽取檢察官、被告之意見後，本
    院合議庭裁定由受命法官進行簡式審判程序，是本件之證據
    調查，依刑事訴訟法第273條之2規定，不受同法第159條第1
    項、第161條之2、第161條之3、第163條之1及第164條至第
    170條規定之限制，合先敘明。
二、認定犯罪事實的證據及理由：
  (一)關於被告被訴酒醉駕車部分：
    1.此部分事實，業據被告甲○○於警詢、偵查及本院審理時
      自白不諱（參見臺灣臺北地方法院檢察署94年偵字第3876
      號偵查卷宗第6頁至第8頁、第22頁至第23頁、本院94年8
      月17日準備程序筆錄第1頁至第2頁、94年10月5日準備程
      序筆錄第1頁至第2頁、94年10月5日審判筆錄第1頁至第2
      頁），並經證人楊傳廣於偵查時結證：於94年12月18日其
      所攔停酒醉駕車者，即該署94年偵字第3876號偵查卷宗第
      26頁照片中之被告無誤（同上偵查卷宗第39頁至第41頁）
      ，復有呼氣酒精濃度測定單、刑法第185條之3案件測試觀
      察紀錄表、生理平衡檢測表、臺北市政府警察局舉發違反
      道路交通管理事件通知單等件附卷可稽（見同上偵查卷第
      9至12頁），被告此部分自白與事實相符，應堪採信。
    2.按刑法第185條之3所規定服用酒類，不能安全駕駛動力交
      通工具而駕駛者，應負刑事責任，揆其立法目的本在藉抽
      象危險犯之犯罪構成要件，以嚇阻酒後駕車者對道路交通
      安全之危害，本不以發生實害為必要。而所謂不能安全駕
      駛之認定，並無一定之數值可供界定，而係由法院以一般
      社會通念之客觀標準，足生公共危險時即足。目前行政機
      關所取締酒後駕車之參考標準，係依法務部於88年 5月10
      日邀集司法院刑事廳、交通部、行政院衛生署、內政部警
      政署及中央警察大學等機關開會，所為凡呼氣酒精濃度逾
      每公升含0.55毫克時，即屬不能安全駕駛之決議。上開會
      議決議本身固僅屬檢警取締酒後駕車之參考，尚無拘束法
      院之效力，惟以上開會議決議所採之標準，係參考美國、
      德國及日本等國家所進行之酒精濃度與精神狀態之測試實
      驗，亦即，各項實驗均發現凡呼氣中酒精濃度達每公升0.
      55毫克時，就人之生理方面，已產生視覺反應遲鈍、影像
      不能集中、同時不能看清前方路況及車旁照後鏡等狀況，
      及駕駛能力已受有影響、肇事率已為一般人正常人之10倍
      之事實。查本件被告於警方查獲時，測得其呼氣中酒精濃
      度達每公升0.63毫克，依一般社會通念，已達不能安全駕
      駛之程度；且被告為警攔檢時，有對員警指揮及交通號誌
      無反應或遲鈍、駕駛判斷力顯然欠佳及查獲、測試或問訊
      過程，有含糊不清等情狀，有上開刑法第185條之3案件測
      試觀察紀錄表可查，益證其於酒後已不能安全駕車。而被
      告於酒後確有駕車之事實，業如前述，是以其於飲用酒類
      後，已達不能安全駕駛動力交通工具而仍然駕駛之犯行，
      堪予認定。
  (二)關於被告被訴行使偽造私文書部分：
    1.上揭事實欄二(一)、(二)所載附表編號1至16所示之犯罪事實
      ，迭據被告於94年4月1日檢察官偵查及本院審理時坦承不
      諱，復有如附表所載被告偽造之簽名署押、指印署押及私
      文書在卷足憑（偽造簽名、指印署押之枚數與所在位置均
      詳如附表所載）。
    2.又真正之陳克偉並未在前開文件上書寫「陳克偉」之姓名
      與按捺指印，乃因陳克偉曾將駕駛執照交與被告，被告遂
      依前開資料假冒陳克偉之名義應訊並偽造署押、指印及文
      書，上開偵查卷宗第26頁照片中之人即被告無誤等情，亦
      據證人陳克偉於警詢時證述明確（同上偵查卷第36頁反面
      ）。
    3.再被告於93年3月4日檢察官訊問時冒用陳克偉名義，於該
      署被告指紋卡上所偽造之「陳克偉」之指印署押20枚（詳
      如附表編號16），經檢察官送請內政部警政署刑事警察局
      比對結果，發現與陳克偉指紋卡片不符，亦有內政部警政
      署刑事警察局93年3月11日刑紋字第0940035904號鑑驗通
      知書一份在卷可憑（見同上偵查卷第30至33頁）。
    4.綜上，事證亦屬明確，被告此部分犯行亦堪認定。。
三、論罪科刑的理由：
  (一)被告明知其於94年2月18日凌晨1時許，因飲酒已達不能安全
    駕駛動力交通工具之程度，仍於飲酒後駕駛上開自用小客車
    上路，經警攔檢，測得其呼氣酒精濃度達每公升0.63毫克，
    核其上開所為，係犯刑法第185條之3服用酒類不能安全駕駛
    動力交通工具而駕駛罪。
  (二)次按：
    1.文書為表現足以證明法律上權利義務或事實，或足以產生
      法律上權利關係或事實之意思表示。又於舉發違反道路交
      通管理事件通知單「收受通知聯者簽章」欄內偽簽他人姓
      名，自不待依據習慣或特約，單從形式上觀察，即足以知
      悉係表示由他人名義出具領收通知聯之證明，此與事先在
      印妥內容之收據上偽簽他人姓名之情形，無分軒輊，自屬
      刑法第210條所稱之私文書（最高法院83年台上字第6631
      號判例意旨參照）。本件被告在臺北市政府警察局違反道
      路交通管理事件通知單移送聯收受通知聯者簽章欄上簽名
      （並複寫於存根聯上舉發單位章戳欄內，如附表編號1、2
      所示），係表示簽名者收受該通知聯之旨，具有收據之性
      質，是臺北市政府警察局舉發違反道路交通管理事件通知
      單移送聯、存根聯，應屬刑法第210條之私文書。又檢察
      官命被告遵守或履行刑事訴訟法第253條之2第1項第3款至
      第6款之事項，應得被告之同意，同條第2項定有明文。是
      本件被告在緩起訴處分金同意書上簽名，該文書即具有表
      示被告同意履行檢察官所命其向國庫支付2萬元（核屬刑
      事訴訟法第253條之2第4款之事項）等意思之證明，具有
      同意書之性質；被告在緩起訴處分被告應行注意事項內容
      表乙聯上被告簽名欄內簽名，係表達其已詳閱緩起訴處分
      被告應行注意事項內容，完全瞭解應遵守或履行之事項，
      與相關法律及違背遵守或履行命令之法律效果，並同意充
      分配合及遵守或履行指定命令時自負前述相關責任等意思
      之旨。是上開2份文件，亦均屬刑法第210條所稱之私文書
      。
    2.本件被告於如附表編號1、2所示之舉發違反道路交通管理
      事件通知單移送聯及存根聯，及編號11、12所示之緩起訴
      處分同意書、緩起訴處分被告應行注意事項乙聯上，以「
      陳克偉」名義偽造簽名署押，分別係表示被告業已收受舉
      發違反道路交通管理事件通知單、同意履行向公庫支付2
      萬元之緩起訴處分條件及已詳閱、瞭解並同意遵守或履行
      緩起訴處分事項等意思之證明，核其所為，均係犯刑法第
      210條之偽造私文書罪。被告偽造前揭私文書後，復持以
      行使，應論以刑法第216條、第210條之行使偽造私文書罪
      。被告於上開私文書上偽造署押之行為，為偽造私文書之
      階段行為，而偽造私文書之低度行為，復為行使偽造私文
      書之高度行為所吸收，應僅論以行使偽造私文書罪。然被
      告在94年2月18日、同年3月4日為警查獲及檢察官訊問時
      分別所為行使偽造私文書犯行，則時間緊接，以相同之方
      式觸犯構成要件相同之罪名，顯係以逃避追緝之概括犯意
      反覆為之，應依連續犯之規定以一罪論，並依法加重其刑
      。
    3.而被告於如附表編號3至10、13至16所示之飲酒結束時間
      證明單（被告僅簽名未於□部分勾選，不足以表示其用意
      ）、呼氣酒精濃度測定單、生理平衡檢測表、夜間偵訊同
      意、權利告知書、逮捕通知書（通知本人）、陳克偉口卡
      片提示頁、臺北市政府警察局中山分局94年2月18日警詢
      筆錄、臺灣臺北地方法院檢察署94年3月4日訊問筆錄、該
      署法警所拍攝被告相片、該署檢察官命被告當庭簽名之黃
      色筆錄紙及該署被告指紋卡等文件上，偽造「陳克偉」之
      簽名署押、指印署押之行為，因分別係承繼上開偽造私文
      書之偽造署押行為之同一犯意接續所為，仍係侵害相同之
      單一法益，自應分別包含於上開偽造署押單純一罪內，而
      上開偽造文書之偽造署押行為，既因屬偽造文書之階段行
      為而不另論罪，僅論以前開行使偽造私文書罪（參照最高
      法院91年度台非字第294號判決、91年度台非字第295號判
      決意旨）。
    4.再公訴人雖未就被告所為如附表編號1、2所示行使偽造私
      文書之犯行聲請簡易判決處刑，惟與聲請簡易判決處刑之
      被告行使偽造私文書之事實（偽造緩起訴處分金同意書、
      緩起訴處分被告應行注意事項乙聯部分），有裁判上一罪
      之連續犯關係，為起訴效力所及，本院自應併予審究。
  (三)被告所犯上開二罪，犯意各別，行為不同，應予分論併罰。
  (四)爰審酌被告犯罪動機、多次冒用陳克偉名義應訊，足見其自
    省能力薄弱，且於檢察官查覺有異時，未坦承犯行，對於司
    法偵查之正確性及被冒用人之權益亦造成巨大之損失，惟其
    於本院審理時，尚能坦承犯行，已有悔意等一切情狀，分別
    量處如主文所示之刑，並分別諭知易服勞役及易科罰金之折
    算標準。
  (五)偽造如附表所示編號1至16所列偽造之「陳克偉」簽名署押
    及指印署押，均應依刑法第219條之規定，宣告沒收。
四、適用法律：
  (一)程序法方面：刑事訴訟法第452條、第273條之1第1項、第299
    條第1項前段。
  (二)實體法方面：刑法第56條、第185條之3、第216條、第210條
    、第41條第1項前段、第42條第2項，罰金罰鍰提高標準條例
    第2條。
本案經檢察官鄭克盛到庭執行職務。
中　　華　　民　　國　　94　　年　　10　　月　　19　　日
　　　　　　　　　刑事第十三庭  法　官　陳慧萍
上正本證明與原本無異。
如不服本判決，應於判決送達後10日內向本院提出上訴狀（應抄
附繕本）。告訴人或被害人如對於本判決不服者，應具備理由請
求檢察官上訴，其上訴期間之計算係以檢察官收受判決正本之日
期為準。
　　　　　　　　　　　　　  　　書記官　何適熹
中　　華　　民　　國　　94　　年　　10　　月　　24　　日
附錄本案所犯法條全文：
中華民國刑法第185條之3
服用毒品、麻醉藥品、酒類或其他相類之物，不能安全駕駛動力
交通工具而駕駛者，處1年以下有期徒刑、拘役或30,000元以下
罰金。
中華民國刑法第216條
行使第210條至第215條之文書者，依偽造、變造文書或登載不實
事項或使登載不實事項之規定處斷。
中華民國刑法第210條
偽造、變造私文書，足以生損害於公眾或他人者，處 5 年以下有
期徒刑。
